臺灣高等法院臺中分院刑事判決
110年度上易字第772號
上  訴  人  
即  被  告  彭紹銓
上列上訴人即被告因背信案件，不服臺灣臺中地方法院109年度
易字第3288號中華民國110年4月30日第一審判決（起訴案號：臺
灣臺中地方檢察署109年度偵續字第108號），提起上訴，本院判
決如下：
    主  文
上訴駁回。
    犯罪事實
一、彭紹銓因其妻陳明芬之介紹而認識林○○，彭紹銓明知林杏
    華於民國107年9月26日匯款新臺幣（下同）90萬元，至彭紹
    銓申設之中國信託商業銀行(下稱中國信託銀行)帳號026600
    000000號帳戶(下稱B帳戶)，係委託其將此筆資金投資於買
    賣股票事宜，竟意圖為自己不法之利益，基於背信之犯意，
    將上開90萬元轉匯入凱基期貨股份有限公司(下稱凱基期貨
    公司)之客戶保證金專戶帳號000000000000號帳戶(即作為彭
    紹銓向凱基期貨公司所申辦客戶帳號0000000之入金款項)進
    行期貨交易，並於同月27日、同月28日陸續買入國喬、康舒
    等期貨商品，於同年10月1日至同年10月5日更大量買入「
    0000 00TIMEXTXO臺指選」等期貨商品，彭紹銓並約定其所
    申設之中國信託銀行帳號000000000000號帳戶(下稱A帳戶)
    作為前開期貨投資之出金帳戶，而違背任務將林○○轉匯之
    上開90萬元全數投入期貨交易，最終全數虧損，致生損害於
    林○○之財產。嗣後林○○遲未收到彭紹銓代為操作股票交易之
    投資損益表，且詢問無著，察覺有異，經向彭紹銓多次催討
    返還上開款項，彭紹銓始告知上情。
二、案經林○○告訴臺灣臺中地方檢察署檢察官偵查起訴。
    理    由
一、證據能力：
　㈠按被告以外之人於審判外之言詞或書面陳述，除法律有規定
    者外，不得作為證據，刑事訴訟法第159 條固定有明文。惟
    被告以外之人於審判外之陳述，雖不符同法第159 條之1 至
    之4 規定，而經當事人於審判程序同意作為證據，法院審酌
    該言詞陳述或書面陳述作成時之情況，認為適當者，亦得為
    證據；又當事人、代理人或辯護人於法院調查證據時，知有
    第159條第1 項不得為證據之情形，而未於言詞辯論終結前
    聲明異議者，視為有前項之同意，同法第159條之5亦定有明
    文。立法意旨在於傳聞證據未經當事人之反對詰問予以核實
    ，原則上先予排除。惟若當事人已放棄反對詰問權，於審判
    程序中表明同意該等傳聞證據可作為證據；或於言詞辯論
    終結前未聲明異議，基於尊重當事人對傳聞證據之處分權，
    及證據資料愈豐富，愈有助於真實發見之理念，且強化言詞
    辯論主義，使訴訟程序得以順暢進行，上開傳聞證據亦均具
    有證據能力。經查，本案據以認定上訴人即被告彭紹銓（下
    稱被告）犯罪事實之證據，其中屬傳聞證據部分，因檢察官
    、被告於準備程序中就證據能力均表示沒有意見（見本院卷
    第72、73頁），復於本院言詞辯論終結前，均未對於證據能
    力聲明異議，依刑事訴訟法第159條之5規定，視為同意上開
    證據具有證據能力，本院認亦無違法或不當之情況，是該證
    據均具有證據能力。
  ㈡又關於非供述證據之物證，或以科學、機械之方式，對於當
    時狀況所為忠實且正確之記錄，性質上並非供述證據，均應
    無傳聞法則規定之適用；如該非供述證據非出於違法取得，
    並已依法踐行調查程序，即不能謂無證據能力。本判決以下
    所引用之非供述證據，無刑事訴訟法第159條第1項規定傳聞
    法則之適用，經本院於審理時依法踐行調查證據程序，與本
    案待證事實具有自然關聯性，且無證據證明係公務員違法取
    得之物，依法自得作為證據。
二、認定犯罪事實之證據及理由：
  ㈠訊據被告固坦承未經告訴人同意，即將告訴人委託其股票買
    賣之90萬元投入期貨交易至全部虧損等事實，惟矢口否認有
    何背信犯行，辯稱：其是在專業認知不足的情況，錯誤的認
    知下做了錯誤的投資策略；其連同自己及配偶的錢都投入期
    貨，當時判斷大盤是往上升，結果做錯方向，遇到崩盤，錢
    就賠掉了；其從頭到尾沒有犯意，沒有要造成對方損失的意
    思；其始終沒想要造成任何對方損失或為自己不法利益而去
    做這樣的事情；並沒有意圖為自己不法利益之意圖而背信云
    云（見本院卷第70、71、95頁）。經查：
　⒈上開事實，業經被告於原審及本院準備程序坦承不諱(見原審
    卷第83、89頁；本院卷第69頁)，復經證人即告訴人林○○於
    偵查中指證明確（見他卷第32頁、偵續卷第276、277頁）。
    被告申設之B帳戶於107年9月26日有收受告訴人林○○轉匯之9
    0萬元，且被告明知告訴人係委託其將此筆資金用於投資股
    票，暨被告係將上開90萬元款項轉匯至凱基期貨公司之客戶
    保證金專戶帳號000000000000號帳戶，作為被告向凱基期貨
    公司所申辦客戶帳號0000000之入金款項，進行期貨商品交
    易之客觀事實，亦為被告於檢察事務官詢問時、原審及原審
    準備程序及審理中陳明(見他卷第185至188頁，原審卷第43
    至47頁、第81至90頁)，復經證人即告訴人於檢察事務官詢
    問時、原審審理中證述在卷(見他卷第31至33頁、第185至18
    8頁、原審卷第65至83頁)，並有告訴人所提出與被告間之LI
    NE通訊軟體對話截圖、LINE通訊軟體對話紀錄全文（見他卷
    第11至15、77至105、191至193頁，偵續卷第303至305頁）
    、被告之稅務電子閘門財產所得調件明細表（見他卷第43至
    49頁）、告訴人提出金額90萬元之107年9月26日台新國際商
    業銀行國內匯款申請書（見他卷第69、71頁）、中國信託銀
    行108年8月7日中信銀字第108224839170116號函文並檢附被
    告申辦之帳號0000000000000(即A帳戶)號之開戶資料及交易
    明細（見他卷第125至138頁）、中國信託銀行108年8月7日
    中信銀字第108224839170818號函文並檢附被告申辦之帳號0
    00000000000號(即B帳戶)之開戶資料及交易明細（見他卷第
    139至167頁）、中國信託銀行108年9月17日中信銀字第1082
    24839199803號函文（見他卷第171頁）、被告提出其凱基證
    券臺中分公司申辦帳號0000000號之台股權證、股票交易年
    度成交紀錄（期間107年8月27日至107年12月3日，見他卷第
    195至199頁）、被告提出其向凱基期貨公司申辦帳號000000
    0號之月對帳單（107年9月1日至108年2月13日，見他卷第20
    1至217頁）、凱基期貨公司109年7月15日（109）凱期字第2
    05號函文（見偵續卷第45頁）、凱基期貨公司109年8月17日
    （109）凱期字第253號函文並檢附被告於107年8月1至起至1
    07年12月31日之期貨交易人帳號0000000之月對帳單及光碟1
    片（見偵續卷第49至233頁）、依被告陳報之資料及凱基期
    貨公司彙整製作之報表（見偵續卷第235至239-1頁）等在卷
    可稽，堪認被告確有受告訴人委託90萬元從事股票交易，然
    被告將上開款項自行投入期貨交易終至全數虧損之事實。
　⒉又告訴人有於107年9月26日上午11時19分許匯入90萬元至被
    告之B帳戶一節，有被告申設之B帳戶存款交易明細在卷可憑
    (見他卷第152頁)，且告訴人有於同年月26日中午12時5分許
    以LINE通訊軟體傳送「彭老爺，匯款90萬元到你的帳戶，請
    你操作股票，連同操作期貨的10萬元，總共100萬元整在你
    那。這樣比較好算!」等語予被告，被告於同年月26日中午1
    2時6分許回覆稱：「OK」等語，有上開LINE通訊軟體對話內
    容截圖、對話紀錄在卷可參(見他卷第11、87頁)，核與告訴
    人於檢察事務官詢問時及原審審理中之證述相符(見他卷第3
    1至33頁、第185至188頁、原審卷第65至83頁)，足見被告確
　　受告訴人委託處理投資股票、期貨，而係為告訴人處理事務
    之人，且確實知悉被告委託其操作投資之100萬元，其中90
    萬元係用以投資股票，另委託操作期貨部分僅10萬元。
　⒊被告於同年月26日中午12時52分許，自其申設之B帳戶，將上
    開90萬元轉帳至凱基期貨公司之客戶保證金專戶帳號000000
    000000號帳戶內，且該筆交易紀錄之備註欄標註為「杏華期
    」等節，有前開中國信託銀行108年9月17日之函文、被告申
    設之B帳戶存款交易明細在卷可稽(見他卷第152、171頁)。
    而依107年9月26日匯入前揭保證金帳戶90萬元之交易紀錄，
    乃被告向凱基期貨公司申設之帳號「0000000」之入金款項
    ，且當日即有期貨交易紀錄，另被告約定之出金帳戶為被告
    所申設之A帳戶等情，有凱基期貨公司於109年7月15日之函
    文(見偵續卷第45頁)在卷可稽。又被告將上開90萬元入金凱
    基期貨公司之前開保證金帳戶後，於同年9月27日、同年9月
    28日陸續買入多筆期貨商品，於同年10月1日至同年10月5日
    更大量買入「0000 00 TIMEXTXO臺指選」等期貨商品，有上
    開凱基期貨公司109年8月17日函文及所附期貨交易人為被告
    、期貨交易人帳號為「0000000」之月對帳單附卷可參(見偵
    續卷第45至233頁)。足見被告於同年月26日中午12時6分許
    ，就告訴人以LINE通訊軟體委託其以上開90萬元投資股票乙
    事表示「OK」後，旋逕自於同年月26日中午12時52分許，將
    上開90萬元全數轉匯入前開凱基期貨公司之保證金帳戶作為
    投資期貨交易之入金款項，並陸續購入各項期貨商品，其所
    為已屬違背告訴人係委託被告將該筆資金投資股票之任務。
　⒋被告雖另辯以其係投資錯誤，並無為自己不法利益之意圖云
    云。然:
　①按刑法第342條第1項之背信罪，係指為他人處理事務之受任
    人，意圖為自己或第三人不法之利益，或損害本人之利益，
    而違背其任務之行為而言。所謂「違背其任務」，除指受任
    人違背委任關係之義務外，尚包括受託事務處分權限之濫用
    在內，如此始符合本條規範受任人應誠實信用處理事務之本
    旨（最高法院86年台上字第3629號判決意旨參照）。復按刑
    法第342條背信罪之所謂「違背其任務」，係指違背他人委
    任其處理事務應盡之義務（民法第535條），內涵誠實信用
    之原則，積極之作為與消極之不作為，均包括在內，是否違
    背其任務，應依法律之規定或契約之內容，依客觀事實，本
    於誠實信用原則，就個案之具體情形認定之（最高法院91年
    度台上字第2656號判決意旨參照）。
　②被告確係受告訴人委任處理所交付之90萬元投資於股票相關
    事務，且已言明交付之100萬元，其中10萬元委其從事操作
    期貨，90萬元委其從事操作股票等情，已如前述。觀諸告訴
    人與被告間之LINE通訊軟體對話紀錄全文，被告於107年9月
    27日下午2時52分許，傳送「杏華，買進20張中鋼股票24.45
    元」等語予告訴人；於同年10月2日上午11時4分許，傳送「
    今天買進績優生技股4107邦特98.8元，4張，計39.5萬元」
    等語予告訴人(見他卷第87至89頁)；於108年3月11日下午6
    時29分許，傳送「杏華，很對不起，之所以遲遲不敢回應就
    是因為籌不出退還給妳股本的款項」、「到去年為止，我除
    了自身畢生積蓄100多萬元和明芬的退休金100多萬元，加上
    妳的100萬元，共計400萬元已經全部在去年的股災之後全數
    虧空全軍覆沒，為此我壓力大到無以復加……」、「我原本的
    計畫是要投資股票沒錯，可是就在去年10月初大盤由11000
    多點跌到10500點附近時，誤信一位投顧界名師之分析，認
    為這就是底部……於是將自己和妳的資金全部投入期貨選擇權
    ，不料一出手就碰上股災，因此就這樣一步錯，步步錯」等
    語予告訴人等情，有被告與告訴人間之網路聊天紀錄可參(
    見他卷第99至101頁)；被告復於108年3月16日14時50分許，
    傳送「這一切都是我的錯，只因為我一心想要為我們的投資
    效益發揮到極大化，才會將本要投入股票的資金全部轉投到
    期貨選擇權裡去，當時預期這一役若成功，以為妳我創造翻
    倍的利潤，或許是我太不自量力才會落到這步田地，自古以
    來成王敗寇，今天我的投資徹底失敗了……」等語(見他卷第1
    03頁)；參以被告於原審審理中供承：其於107年9月27日、
    同年10月20日實際上並未購入前開中鋼、邦特等股票，當初
    係因欲創造更大利益來與告訴人分享，且因期貨可能創造更
    大利潤，也可能造成極大損害，所以未告知告訴人上開90萬
    元已用於投資期貨交易，於107年10月初某日上開90萬元已
    全數虧損等情(見原審卷第82至84頁、88至91頁)，並有被告
    提出之凱基證券臺中分公司年度成交記錄、前開被告為期貨
    交易人之月對帳單附卷可參(見他卷第195至199頁，偵續卷
    第45至233頁)。又被告於檢察事務官詢問供稱：獲利的話，
    其與告訴人一人分一半，其主動跟她說如果虧損，其會負70
    ％的虧損責任（見他卷第179頁）；其知道期貨風險比較大，
    所以才願意負担較多責任，虧損其負担七成；其等兩人的資
    金已經混在一起等語（見他卷第186頁）；復於本院審理中
    供稱：其沒有將90萬元投入期貨一事告知告訴人；因其知道
    風險很大而不跟告訴人說；投資前有說萬一失敗其願意承担
    七成風險；其是以自己名義操作，如果操作期貨有賺的話，
    所獲得利益名義上歸其所有，滙多少錢給告訴人也是由其決
    定等語（見本院卷第96頁）。告訴人於檢察事務官詢問時指
    訴稱：被告向其介紹股票，之後表示期貨可賺更多，其表示
    不懂期貨，被告說要其不然拿10萬元玩玩 ，並表示盈餘分
    其一半，損失他負担七成（見他卷第186、187頁）；復於原
    審審理中結證稱：獲利的話各分一半，虧損的話被告負担七
    成，其負担三成等語（見本院卷第69頁），繼本院審理中陳
    稱：被告營利好的話，其等各分一半，虧損的話他願承受七
    成等語（見本院卷第98頁）。就告訴人委由被告投資獲利時
    如何分取及虧損如何分担損失等情，被告及告訴人所述互核
    大致相符。堪認告訴人提供資金委由被告投資，係以被告名
    義為之，且被告確可分得半數獲利， 顯見被告為圖分潤告
    訴人投資之獲利，鋌而走險，未經告訴人同意，即違反彼等
    約定將告訴人提供90萬元委其操作風險較低之股票，轉而操
    作風險極高之期貨。則依上開說明，被告明知告訴人係委託
    其以上開90萬元投資股票，本應依誠實信用原則處理事務，
    然其為分得更多之利潤，擅自將上開90萬元全數投資於風險
    較大之期貨交易，不僅對告訴人隱瞞實情，甚且向告訴人佯
    稱於107年9月27日、同年10月2日已買入前開中鋼、邦特等
    股票，以掩飾其行為，惟實際上被告並未購入前開中鋼、邦
    特等股票，其後復無力償還告訴人此筆款項，終致告訴人受
    有90萬元之損失。被告主觀上顯有為自己不法利益之意圖及
    背信之故意，且其所為亦已違背其為告訴人處理事務之義務
    ，並致生損害於告訴人之財產甚明。被告辯以其並無不法利
    益之意圖云云，並無足採。
　㈡綜上，本件事證明確，被告背信犯行堪以認定，應予依法論
     科。
三、論罪及對上訴之說明：
  ㈠核被告所為，係犯刑法第342條第1項之背信罪。
  ㈡原審審理結果，認被告所為背信犯行事證明確，適用刑法第3
    42條第1項、第38條之1第1項前段、第3項，刑法施行法第1
    條之1第1項等規定，並以行為人之責任為基礎，審酌被告受
    告訴人之委託以上開90萬元投資股票而負有本件義務，本應
    恪盡其任務，竟因貪圖更大之報酬，逕自將上開90萬元作為
    被告向凱基期貨公司所申辦客戶帳號0000000之入金款項，
    轉匯至凱基期貨公司之前開客戶保證金專戶，投資於風險較
    大之期貨交易，終致全數虧損，使告訴人受有財產上之損害
    ，顯欠缺對他人財產權之尊重，所為應予非難；惟考量其犯
    罪後於原審審理時終能坦承犯行，與告訴人間因賠償履行條
    件認知上之落差而未能達成和解，至今尚未賠償告訴人所受
    損害之犯後態度，兼衡被告之犯罪動機、目的、情節、手段
    ，暨其於本院審理時自承國中肄業、已婚、之前做房地產市
    場調查員、與太太同住、經濟狀況不佳(見原審卷第90頁)等
    一切情狀，量處有期徒刑7月，並就沒收部分說明： 被告因
    本案背信犯行，獲有90萬元之犯罪所得，雖未據扣案，惟既
    未實際合法發還告訴人，復無刑法第38條之2第2項不宜執行
    沒收之情事，自應予宣告沒收，並於全部或一部不能沒收或
    不宜執行沒收時，追徵其價額，核其認事用法並無不當，量
    刑亦妥適。
　㈢對被告上訴之說明：
　⒈被告上訴意旨略以：被告坦承犯行，原審未考量被告犯行輕
    微，且非不願與告訴人和解，僅係金額部分尚待商討，原審
    量刑過重，且應有易科罰金及緩刑之機會，並提出另案臺灣
    高等法院108年度上易字第1616號刑事判決、寶祥保全股份 
    有限公司在職證明書、被告患有焦慮症之診斷證明書、戶口
    名簿影本為憑；繼於本院準備程序及審理中否認犯行，辯稱
    其並無犯意，沒有為自己不法利益之意圖而否認犯罪；並稱
    ：其與律師討論上訴理由時，沒有和律師討論到其內心並無
    讓告訴人受損害之意思云云。
　⒉惟查：
　①被告坦承客觀事實，惟否認其有意圖為自己不法利益，而否
    認犯罪，並無足採，業經本院說明如上，已如前述（見理由
    欄二、㈠、⒋）。被告以前詞否認犯罪為由，提起上訴，為無
    理由。復按量刑係法院就繫屬個案犯罪所為之整體評價，屬
    事實審法院得依職權裁量之事項，而量刑判斷當否之準據，
    應就判決之整體觀察為綜合考量，不可擷取其中片段，遽以
    評斷。苟其量刑已以行為人之責任為基礎，並斟酌刑法第57
    條各款所列情狀，在法定刑度內酌量科刑，無偏執一端，或
    濫用其裁量權限，致明顯失出失入情形，自不得任意指為不
    當或違法；且在同一犯罪事實與情節，如別無其他加重或減
    輕之原因，下級審量定之刑，亦無過重或失輕之不當情形，
    則上級審法院對下級審法院之職權行使，原則上應予尊重。
    查原審已本於被告責任為基礎，並已具體斟酌刑法第57條所
    列情形，暨本案發生因由等情而為本件宣告刑之量定已如前
    述，未有偏執一端而有失之過重之情事。且被告所犯背信罪
    ，法定刑為5年以下有期徒刑、拘役或科或併科50萬元以下
    罰金，則其就有期徒刑部分，最輕可判處有期徒刑2月，最
    重為有期徒刑5年，且得併科罰金，原審判決量處有期徒刑7
    月，顯已斟酌各該情狀而非高度之量刑，原審判既已考量被
    告與告訴人間因賠償履行條件認知上之落差而未能達成和解
    等情，而被告及告訴人迄本院審理中仍未能和解，原審及本
    院就此部分量刑基礎並無不同。至被告如入監執行會影響其
    個人生活或生計，本係犯罪應報執行所致不得不然之結果，
    未足以此即認原審量刑過重。又個案之裁量判斷，除非有全
    然喪失權衡意義或顯然有違比例、平等諸原則之裁量權濫用
    之情形，否則縱屬犯罪類型雷同，仍不得將其他案件裁量之
    行使比附援引為本案之量刑輕重比較，以視為判斷法官本於
    依法獨立審判之授權所為之量刑裁奪有否裁量濫用之情事；
    此與所謂相同事務應為相同處理，始符合比例原則與平等原
    則之概念，迥然有別。被告上訴提出其他法院另案判決，指
    摘原審量刑過重云云，自屬無據。
　②至被告另請求緩刑云云，惟按緩刑之宣告，除應具備刑法第7
    4條第1 項所定之形式要件外，並須有可認為以暫不執行刑
    罰為適當之情形，始得為之。至是否適當宣告緩刑，本屬法
    院之職權，得依審理之結果斟酌決定。被告未能與告訴人和
    解，固係因其提出之和解方案不為告訴人所接受，然其確未
    獲得告訴人諒解，且被告上訴後復以其所為並無為自己不法
    利益之意圖而否認犯罪，依被告犯罪情狀及犯罪後態度等情
    觀察，難認被告所受刑之宣告以暫不執行為適當，爰不予宣
    告緩刑。
  ⒊綜上，原審採證、認事與用法，均無違誤或不當，量刑亦屬
    適當，未違比例、公平或罪刑相當等原則，應予維持。被告
    以其坦承犯行，原審量刑過重、請求緩刑，復改稱無不法利
    益之意圖為由否認犯罪，而提起上訴，俱無理由，應予駁回
    。
據上論斷，應依刑事訴訟法第368條，判決如主文。
本案經檢察官黃靖珣提起公訴，檢察官李月治到庭執行職務。
中　　華　　民　　國　　110 　年　　11　　月　　17　　日
            刑事第十二庭   審判長法　官　張  國  忠
                                 法　官  李  雅  俐
                                 法　官  陳      葳
上列正本證明與原本無異。
不得上訴。 
　　　　　　　　　　　　　     　書記官  蔡  皓  凡

中　　華　　民　　國　　110 　年　　11　　月　　17　　日

附錄法條：
刑法第342條
為他人處理事務，意圖為自己或第三人不法之利益，或損害本人
之利益，而為違背其任務之行為，致生損害於本人之財產或其他
利益者，處五年以下有期徒刑、拘役或科或併科五十萬元以下罰
金。
前項之未遂犯罰之。